【裁判字號】    94,再,20
【裁判日期】    950127
【裁判案由】    確認地上權不存在等
【裁判全文】
臺灣高等法院臺中分院民事判決  94年度再字第20號
再審原告    丙○○○
訴訟代理人  溫瑞鳳律師
再審被告    乙○○
訴訟代理人  甲○○
上列當事人間確認地上權不存在等事件，再審原告對於中華民國
93年2月24日本院92年度重上字第118號確定判決，提起再審之訴
，本院於民國95年1月18日言詞辯論終結，茲判決如下：
    主  文
再審之訴駁回。
再審訴訟費用，由再審原告負擔。
    理  由
一、再審原告主張：本院92年度重上字第118號確定判決（下稱
    原確定判決），認坐落苗栗縣頭份鎮○○段○○段第607號土
    地（下稱系爭土地），由苗栗縣竹南地政事務所於民國（下
    同）52年1月21日南地所第288號，設定權利範圍為二分之一
    之地上權（下稱系爭地上權）不存在，再審原告應將系爭地
    上權登記予以塗銷；再審原告應將共有坐落系爭土地上之建
    號433號建物（下稱系爭建物），即門牌號碼苗栗縣頭份鎮
    ○○里○鄰○○路117號1樓至4樓、119號、121號、123號、
    125號房屋，所有權應有部分各二分之一，以新台幣（下同
    ）198萬3881.5元出售予再審被告，並協同將系爭建物所有
    權應有部分各二分之一移轉登記與再審被告；再審原告應給
    付再審被告稻穀700公斤，及自89年9月28日起至再審原告交
    付系爭建物止，按月以3萬3930元計算之損害金，再審原告
    提起上訴，經最高法院以94年度台上字第1852號裁定（下稱
    原確定裁定）駁回上訴確定在案。然再審原告發現未經斟酌
    及得使用之新證物，包括：夜都新旅行社合夥經營契約書、
    收支簿、地價稅稅單，可證明再審原告及再審原告之子方英
    明，與再審被告合夥經營夜都新旅行社期間，應由系爭土地
    所有人即再審被告自行繳納之系爭土地地價稅，再審原告亦
    共同繳納，自52年起至87年止，共35年土地地價稅均由再審
    原告繳納其中二分之一，其金額遠多於再審原告應給付再審
    被告系爭地上權租谷每年140公斤之價值，故再審原告並無
    積欠再審被告租谷，再審被告自不能以再審原告積欠租谷達
    2年以上為由，於89年9月8日定期催告給付租金，及於89年9
    月16日催告依民法第八百三十六條規定撤銷再審原告系爭地
    上權。又依95年1月31日苗栗縣頭份地政事務所頭地一字第
    0950000326號函所載，系爭地上權移轉登記時，誤將應以附
    記方式登載之內容以主登記方式登載，造成地租有差異，原
    確定判決之判決基礎有瑕疵，亦應為新證據，爰依民事訴訟
    法第四百九十六條第一項第十三款規定，提起本件再審之訴
    ，求為將原確定判決廢棄，並駁回再審被告第二審上訴之判
    決（關於對原確定裁定再審部分，另行處理）。
二、再審被告則以：土地登記簿已載有系爭地上權地租之內容，
    再審原告不能證明該登載有何錯誤，自應以土地登記簿所載
    內容為準。再審原告確實積欠租谷達2年以上，再審被告自
    得依民法第八百三十六條規定撤銷再審原告系爭地上權，並
    依民法第八百三十九條第二項規定行使購買權購買系爭建物
    。又系爭土地已於94年12月6日登記地上權予甲○○，系爭
    建物已於95年1月4日以買賣為登記原因移轉登記予甲○○，
    再審原告請求無理由等語，資為抗辯。
三、按民事訴訟法第四百九十六條第一項第十三款所謂當事人發
    現未經斟酌之證物或得使用該證物，係指前訴訟程序事實審
    言詞辯論終結前已存在之證物，因當事人不知或因故不能使
    用該證物，其後始知之，或始得使用該證物而言。若在前訴
    訟程序事實審言詞辯論終結前，尚未存在之證物，本無所謂
    發見，自不得以之為再審理由（最高法院29年上字第1005號
    判例參照）。又依民事訴訟法第四百九十六條第一項第十三
    款規定得提起再審之訴，除當事人發現未經斟酌之證物或得
    使用該證物者外，尚須以該證物如經斟酌，當事人可受較有
    利益之裁判為要件，如該證物縱加斟酌，仍不能認為當事人
    可受較有利之裁判者，即難認再審之訴為有理由。本件再審
    原告所稱之新證物，其中夜都新旅行社合夥經營契約書、收
    支簿、地價稅稅單，均在前訴訟程序業已存在並經再審原告
    提出（見前訴訟程序第一審卷(一)207至221頁），而經營契約
    書，僅係證明兩造及方英明合夥經營夜都新旅行社，收支簿
    、地價稅稅單僅證明有地價稅之支出，尚難證明再審原告繳
    納地租之事實，是再審原告所提出之各該證物，尚不能為再
    審原告較有利之裁判，自難認有民事訴訟法第四百九十六條
    第一項第十三款之情事。又，95年1月31日苗栗縣頭份地政
    事務所頭地一字第0950000326號函固記載：本案經再度檢視
    疑似舊簿轉載人工登簿時主登記與附記登記內容轉載有瑕疵
    之虞，本所將彙集相關資料報請苗栗縣政府核釋等語（見本
    審卷60頁），惟此係前訴訟程序事實審言詞辯論終結前，尚
    未存在之證物，依上說明，亦非上開規定所稱之證物。從而
    ，再審原告執此提起本件再審之訴，求為將原確定判決廢棄
    ，並駁回再審被告第二審上訴，為無理由，應予駁回。
四、據上論結，本件再審之訴為無理由，依民事訴訟法第七十八
    條，判決如主文。
中    華    民    國    95    年    1     月    27    日
                    民事第一庭審判長法  官  吳火川
                                    法  官  陳繼先
                                    法  官  饒鴻鵬
以上正本係照原本作成。
如對本判決上訴，須於收受判決送達後20日內向本院提出上訴書
狀，其未表明上訴理由者，應於提出上訴後20日內向本院提出上
訴理由書（須按他造人數附具繕本）。
上訴時應提出委任律師為訴訟代理人之委任狀。具有民事訴訟法
第466條之1第1項但書或第2項之情形為訴訟代理人者，另應附具
律師及格證書及釋明委任人與受任人有該條項所定關係之釋明文
書影本。
                                    書記官  陳如慧
中    華    民    國    95    年    1     月    27    日
                                                      Ｂ


司法院資訊處製作；財團法人民間司法改革基金會備份。
